【裁判字號】    91,訴,345
【裁判日期】    920124
【裁判案由】    清償借款
【裁判全文】
臺灣花蓮地方法院民事判決  九十一年度訴字第三四五號
    原      告  華南商業銀行股份有限公司
    法定代理人  甲○○
    訴訟代理人  徐連榮
    被      告  丙○○
                乙○○
右當事人間請求清償借款事件，本院判決如左：
    主      文
被告應連帶給付原告新台幣伍佰伍拾柒萬參仟陸佰壹拾壹元，及如附表所示之利息、
違約金。
訴訟費用由被告連帶負擔。
本判決於原告以新台幣壹佰捌拾伍萬捌仟元或同面額之中央政府建設公債八十四年度
甲類第一期債票為被告供擔保後，得假執行。
    事實及理由
一、原告主張：被告於民國九十年十二月二十六日擔任訴外人茂樺水電工程有限公司
    （下稱茂樺公司）之連帶保證人，由茂樺公司向原告借款五筆共新台幣（下同）
    五百六十萬元，各筆借款本金、利息約定及到期日分別如附表所示，並約定遲延
    履行時，除應按上開利率計息外，逾期清償在六個月以內者，按上開利率百分之
    十，超過六個月者，按上開利率百分之二十計付違約金，如未依約分期給付，所
    有債務視為全部到期。詎茂樺公司僅繳息至九十一年七月份，即未依約繳息，且
    其中二筆借款已於九十一年八月二十八日到期，屢經催討，現尚欠本金伍佰伍拾
    柒萬參仟陸佰壹拾壹元，及如附表所示之利息、違約金，爰依連帶保證之法律關
    係請求被告連帶給付伍佰伍拾柒萬參仟陸佰壹拾壹元，及如附表所示之利息、違
    約金；並陳明願以現金或同面額之中央政府建設公債八十四年度甲類第一期債票
    供擔保後請准宣告假執行。
二、被告對於其等擔任茂樺公司向原告借款之連帶保證人，及被告均曾於原告所提出
    之授信約定書上簽名均不爭執，惟以：原告所提出之借據五份上連帶保證人「丙
    ○○」、「乙○○」之簽名均非被告所簽，借據上之印文雖屬真正，惟該印章是
    被告放在茂樺公司內的印章，被告均為茂樺公司之股東；被告既然均未在借據上
    簽名，上開借款均應由茂樺公司之負責人負責清償等語，並聲明請求駁回原告之
    訴。
三、兩造不爭執之事實：被告均擔任茂樺公司向原告借款之連帶保證人，並曾於授信
    約定書上簽名，擔保茂樺公司向原告之借款。
四、得心證之理由：
  (一)按由自己之行為表示以代理權授與他人，或知他人表示為其代理人而不為反對之
    表示者，對於第三人應負授權人之責任。但第三人明知其無代理權或可得而知者
    ，不在此限，民法第一百六十九條定有明文。所謂由自己之行為表示以代理權授
    與他人，對於第三人應負授權人之責任者，必須本人有表見之事實，足使第三人
    信該他人有代理權之情形存在，始足當之（最高法院六十年臺上字第二一三０號
    判例參照），又主張第三人明知或可得而知無代理權者，就該項事實應負舉證責
    任。查：依被告均不爭執之授信約定書約定：本約定書所稱一切債務，係指立約
    人（即被告）對貴行（即原告）所負之票據、借款、墊款、保證等債務及其他債
    務，並包括其利息、遲延利息、違約金、損害賠償及其他有關費用（被告丙○○
    所簽授信約定書第一條、被告乙○○所簽約定書第一條亦有類似之記載）；立約
    人於未辦妥變更或註銷留存印鑑手續前，與原告所為之交易，立約人均願負其責
    任（被告丙○○所簽授信約定書第二條、被告乙○○所簽約定書第二十四條第二
    項）；為便於嗣後立約人與貴行一切受（授）信往來（含立約人之保證行為），
    立約人同意憑後列留存印鑑即生效力（被告丙○○所簽授信約定書第十四條、被
    告乙○○所簽約定書第二十四條），有授信約定書二份附卷可稽。被告均為茂樺
    公司之股東，且簽訂授信約定書時其意即在擔任該公司向原告借款之連帶保證人
    ，於簽訂授信約定書並用印後，尚將該印章留存於公司，顯已有表見事實（簽署
    授信約定書）存在，客觀上已足使原告信被告將代理權授與該借款人，依據前述
    說明，被告自應負授權人責任。
  (二)本件原告主張茂樺公司向其借款五筆，現尚欠伍佰伍拾柒萬參仟陸佰壹拾壹元，
    及如附表所示之利息、違約金之事實，業據提出借據五份、授信約定書二份為證
    ，應堪信為真實。被告既應負授權人之責任，即應依借款契約之約定，負連帶保
    證人責任。
五、從而，原告依連帶保證之法律關係請求被告連帶給付借款伍佰伍拾柒萬參仟陸佰
    壹拾壹元，及如附表所示之利息、違約金，為有理由，應予准許。
六、原告陳明願供擔保，請求宣告假執行，經核並無不合，茲酌定相當之擔保金額准
    許之。
七、本件事證已臻明確，兩造其餘攻擊防禦方法及舉證，核與判決結果無影響，爰不
    一一論列，併此敘明。
八、結論：本件原告之訴為有理由，依民事訴訟法第八十五條第二項、第三百九十條
    第二項，判決如主文。
中      華      民      國    九十二    年      一      月    二十四    日
                                  臺灣花蓮地方法院民事庭
                                      法  官  楊碧惠
右正本證明與原本無異。
如對本判決不服，應於送達後二十日內，向本院提出上訴狀。（應抄附繕本）
~B書記官  黃智美
中      華      民      國    九十二    年      一      月    二十四    日


司法院資訊處製作；財團法人民間司法改革基金會備份。
